【裁判字號】    88,訴,238
【裁判日期】    900308
【裁判案由】    違反稅捐稽徵法
【裁判全文】
臺灣宜蘭地方法院刑事判決                          八十八年度訴字第二三八號
    公  訴  人  臺灣宜蘭地方法院檢察署檢察官
    被      告  乙○○
右列被告因違反稅捐稽徵法案件，經檢察官提起公訴（八十八年度偵字第二○一九號
），本院判決如左：
    主  文
乙○○無罪。
    理  由
一、公訴意旨略以：被告乙○○因未設立商號，故以個人名義，自民國八十五年八月
    間，至八十六年十二月間止，向寰昀工程有限公司（下稱寰昀公司）轉包宜蘭縣
    政府主辦之宜蘭北區區域公墓工程中之水電工程。其於工程期間，均以自己名義
    覓集、僱用工人施作，及購買建材物料，寰昀公司僅負責支付承攬契約中所定之
    一定數額工程款一千六百五十九萬二千二百零八元，是乙○○自係負有繳納營業
    稅義務之納稅義務人。詎乙○○於工程完工並領訖寰昀公司依約支付之一千六百
    五十九萬二千二百零八元工程款後，並未據實向稅捐稽徵機關申報稅負，而逃漏
    營業稅及營利事業所得稅共計七十九萬一百零五元，足以生損害於稅捐機關管理
    稅負課徵之正確性。因認被告涉有違反稅捐稽徵法第四十一條詐術逃漏稅捐罪嫌
    。
二、公訴意旨認被告涉犯詐術逃漏稅捐罪嫌，無非係以：被告偵查中之自白、證人即
    寰昀公司負責人甲○○之證言、及寰昀工程有限公司工程承攬單、工程發包明細
    表、付款簽收簿、請款單、材料明細表、發票影本、工程款總金額計算表等文件
    在卷為憑，為其主要論據。惟訊據被告固對右揭事實坦承不諱，然辯稱：其係以
    個人名義承包本件工程，並無法申報相關營利事業所得稅捐，但其仍按實際所得
    二、三十萬元申報個人所得稅等語。
三、按犯罪事實應依證據認定之，無證據不得認定其犯罪事實，又不能證明被告犯罪
    者，應諭知無罪之判決，刑事訴訟法第一百五十四條、第三百零一條第一項分別
    定有明文。又按刑事訴訟法上所謂認定犯罪事實之證據，係指足以認定被告確有
    犯罪行為之積極證據而言，如未能發現相當證據或證據不足以證明，自不得以推
    測或擬制之方法，以為裁判之基礎，最高法院二十九年上字第三一０五號及四十
  年臺上字第八六號分別著有判例；認定不利於被告之事實，須依積極證據，苟積
    極證據不足為不利於被告事實之認定，即應為有利於被告之認定，更不必有何有
    利之證據，最高法院三十年上字第八一六號判例可資參照。次依最高法院四十年
    臺上字第八六號、七十六年臺上字第四九八六號判例意旨，認定犯罪事實，所憑
    之證據，雖不以直接證據為限，間接證據亦包括在內，然無論直接或間接證據，
    其為訴訟上之證明，須於通常一般之人均不致於有所懷疑，而得確信其為真實之
    程度者，始得據之為有罪之認定，倘其證明尚未達到此一程度，而有合理性懷疑
    之存在時，即無從為有罪之認定。次按，稅捐稽徵法第四十一條之逃漏稅捐罪須
    以詐術或其他不正當方法逃漏稅捐為其成立要件，所謂詐術必須積極行為始能完
    成，至以其他不正當方法，亦必具有同一之形態，方與立法之本旨符合，例如造
    作假單據或設置偽帳以逃漏稅捐之類是，蓋以此等行為含有惡性，性質上屬於可
    罰性之行為，故在稅法上科以刑事責任，對於其他違反稅法行為，例如不開立統
    一發票或不依規定申報稅課等等行為，各稅法上另訂有罰鍰罰則，並責令補繳稅
    款為已足，如另無逃漏稅捐之積極行為，不可納歸刑罰之範疇，此種單純不作為
    在法律上之評價，不能認與該法第四十一條詐術漏稅之違反性同視，依該罪之構
    成要件，必須作為方足以表現其違法之惡性，消極的不作為，縱有侵害稅捐稽徵
    之法益，亦難謂與作為之情形等價，尚不能以該罪相繩，申言之，唯如甲乙約定
    ，甲將工地部分工程轉包予乙，係由乙承攬工程，並負責以自己名義僱用工人施
    工，甲僅負責支付一定數額之工程款，工資由乙自行發放，與甲無關者，則乙係
    提供勞務而取得代價，顯負有繳納營業稅之義務，雖其本身未申報繳納該稅，此
    種消極的不作為，無法以稅捐稽徵法第四十一條之逃漏稅捐罪相繩。最高法院七
    十三年四月十七日七十三年度第四次刑事庭會議決議、法務部（八六）法檢（二
    ）字第一○六二號函可資參照。
四、經查：被告乙○○確係以個人名義承攬工程，並未辦理營利事業之稅籍登記，亦
    未為八十五、八十六年度之營業稅之積極申報行為，此據被告供明在卷，復有財
    政部臺灣省北區國稅局宜蘭縣分局八十八年八月十七日北區國稅宜蘭機第八八七
    六三三七號函及所檢陳之宜蘭縣稅捐稽徵處處分書、財政部台灣省北區國稅局宜
    蘭縣分局八十八年十月二十九日北區國稅宜縣審第八八○○○七九六○六號函、
    財政部臺灣省北區國稅局花蓮縣分局八十九年六月七日北區國稅花縣徵第八九一
    ○七五一三號函各一份存卷可佐，是被告乙○○未為營業事業之稅籍登記，亦未
    申報營業稅及所得稅之事實已臻明確，然揆諸首揭說明，本件被告之行為僅係消
    極不為申報行為之不作為型態，要無以詐術或其他積極之不正當方法逃漏稅捐，
    是其所為，應依稅法相關罰鍰罰責予之責令補繳稅款即為已足，尚難謂已該當稅
    捐稽徵法第四十一條之詐術逃漏稅捐罪。總此，本件依公訴意旨事實欄之記載及
    證據、所犯法條之說明，尚難率認被告有何施用積極之詐術行為，或為其他與施
    用詐術同一類型之積極不正當方式，俾達逃漏稅捐之目的，是被告之所為，即與
    稅捐稽徵法第四十一條之構成要件難稱相合。此外，本院復查無其他直接或間接
    證據足資證明被告確有如起訴書所載之犯罪行為，揆諸首揭判例意旨及說明，被
    告犯罪嫌疑顯有不足，不能證明其犯罪，爰依法為被告無罪判決之諭知。
據上論斷，應依刑事訴訟法第三百零一條第一項，判決如主文。
本案經檢察官劉憲英到庭執行職務
中    華    民    國        九十        年      三      月      八    日
                                  臺灣宜蘭地方法院刑事第二庭
                                          法  官  陳  嘉  年
右正本證明與原本無異。
如不服本判決，應於判決送達後十日內，向本院提出上訴狀。（應附繕本）
                                          書記官  詹  玉  惠
中    華    民    國        九十        年      三      月     十二     日


司法院資訊處製作；財團法人民間司法改革基金會備份。
